【裁判字號】    97,易,71
【裁判日期】    970317
【裁判案由】    違反電子遊戲場業管理條例
【裁判全文】
臺灣臺南地方法院刑事判決                97年度易字第71號
聲  請  人  臺灣臺南地方法院檢察署檢察官
被      告  丙○○
上列被告因違反電子遊戲場業管理條例案件，經檢察官聲請簡易
判決處刑（96年度偵字第12037號、第12224號、第12676號），
本院認不宜適用簡易程序，改依通常程序審理，判決如下：
    主  文
丙○○無罪。
    理  由
一、公訴意旨略以：被告丙○○明知未依電子遊戲場業管理條例
    辦理營利事業登記者，不得經營電子遊戲場業，竟分別基於
    違反電子遊戲場業之犯意，為下列違法經營電子遊戲場業犯
    行：
  (一)於民國96年6月15日起，在臺南縣歸仁鄉○○村○○路○段1
    號其所經營之「富而樂超商」（聲請簡易判決處刑書誤載為
    「樂而福超商」）內擺設電子遊戲機「7ＰＫ13支」、「新
    象王小瑪琍」、「超級金象王小瑪琍」各1台（各含IC板1塊
    ），均插電營業，供不特定之人把玩，而經營電子遊戲場業
    。嗣於96年7月15日下午3時10分許，為警在上址當場查獲，
    並扣得上開電子遊戲機3台（ＩＣ板3塊）及代幣76枚，而查
    知上情。
  (二)於96年6月30日起，在臺南縣永康市○○○街1號其所經營之
    之「ＳＴＯＰ超商」內擺設電子遊戲機「金象王」1台、「
    超級大舞台」1台、「大舞台」1台（以上均含IC板1塊）及
    「賽馬」2台（含IC板5塊），均插電營業，供不特定之人把
    玩，而經營電子遊戲場業。嗣於96年7月11日晚上9時23分許
    ，為警在上址當場查獲，並扣得上開電子遊戲機共5台（共
    含ＩＣ板8塊及代幣20枚。
  (三)於96年7月1日起，在臺南縣永康市○○○路699號其所經營
    「ＳＴＯＰ超商」內擺設電子遊戲機「超級大舞台」1台、
    「大舞台」2台、「賽馬」1台、「魔法球」1台均插電營業
    ，供不特定之人把玩，而經營電子遊戲場業。嗣於96年7月
    20日晚上7時50分許，為警在上址當場查獲，並扣得上開電
    動機具5台。
  因認被告所為，係違反電子遊戲場業管理條例第15條規定，應
  依同條例第22條處斷等語。
二、按犯罪事實應依證據認定之，無證據不得推定其犯罪事實；
    又被告之自白，不得作為有罪判決之唯一證據，仍應調查其
    他必要之證據，以察其是否與事實相符；再不能證明被告犯
    罪者，即應諭知無罪之判決，刑事訴訟法第154條第2項、第
    156條第2項、第301條第1項分別定有明文。
三、本件公訴人認被告涉有違反電子遊戲場業管理條例第15條犯
    嫌，係以被告自白，證人洪偉志、甲○○、戊○○、郭文福
    、昇宏、林家慶於警詢中證述，以及前開扣案遊戲機、IC
    板、代幣等，現場照片暨臺南縣政府營利事業登記證影本2
    紙等作為所憑之論據。
四、經查，本件被告固於警、偵訊及本院審理時，均自白有前述
    未經登記經營電子遊戲場業之行為，檢察官於起訴時且提出
    上開證據方法以資補強。然查，證人郭文福及昇宏、林家
    慶，乃臺南縣警察局永康分局大橋派出所、鹽行派出所，分
    別在臺南縣永康市○○○街1號STOP超商、永康市○○○路
    699 號STOP超商，所查獲在現場把玩電子遊戲機之顧客，其
    等對於係何人設置電子遊戲機供人把玩乙節，均不知情。另
    扣案電子遊戲機、IC板、代幣，以及現場照片等，僅能證明
    前揭查獲現場確有經營電子遊戲場之事實，尚不能作為係何
    人經營之認定基礎。是上開證據方法，均不能作為被告自白
    經營前開便利超商之補強證據。
五、次按，電子遊戲場業管理條例第15條規定之「未依本條例規
    定辦理營利事業登記者，不得經營電子遊戲場業」，係以未
    依該法為營利事業登記即經營電子遊戲場業為犯罪構成要件
    ，意指行為人除有未依法登記之消極行為外，尚有經營電子
    遊戲場業之積極行為，始足當之，此與一般純粹消極不作為
    之犯罪，並非完全相同。本件被告雖登記為座落臺南縣歸仁
    鄉○○村○○路○段1號1樓錸達商行（即前述犯罪事實(一)之
    富而樂超商）與座落永康市○○○街1號1樓之明揚商行（即
    前述犯罪事實(二)之STOP超商）之負責人，有臺南縣政府營利
    事業登記證附於臺南縣警察局歸仁分局南縣歸警偵字第0960
    011917號、永康分局南縣永警偵字第0960013311號卷內可憑
    。惟依前所述，是否該當違反電子遊戲場業管理條例第15條
    犯行，需行為人有經營電子遊戲場業之積極行為，若僅單純
    擔任設置電子遊戲機場所之名義上負責人，該場所之經營仍
    由他人負責者，應難科以該條例之刑罰。故被告縱登記為上
    開錸達商行、明揚商行之負責人，猶需進一步調查被告是否
    確有實際經營電子遊戲場業之行為。
六、臺南縣歸仁鄉○○村○○路「富而樂超商」、永康市○○○
    街「STOP超商」以及永康市○○○路699號「STOP超商」之
    店員乙○○、甲○○、戊○○於警詢中，固均陳稱其所任職
    之超商負責人為被告，惟經本院訊問相關細節，證人乙○○
    、戊○○均結證稱未曾在店內看過被告（本院卷第17頁、第
    36頁）；另證人甲○○雖證稱被告曾至店內看看，並詢問生
    意好不好等語（本院卷第31頁），然對於如何受僱、如何支
    領薪資等細節，則與證人乙○○、戊○○同稱，係由早班人
    員應徵並決定僱用，薪資係現金放置於店內自行領取，之所
    以知悉被告為負責人，乃早班人員所告知等語，足見證人乙○○、甲○○、戊○○於警詢中陳稱被告係負責人，仍係基
    於他人之轉述，至於被告是否為各該便利超商之實際經營者
    ，仍有參酌其他事證以資認定之必要。
七、再查，被告除本件所涉位於臺南縣歸仁鄉、永康市之3家便
    利超商，尚在屏東縣新園鄉鹽埔村開設「大賺超商」、新園
    鄉仙吉村開設「永昌檳榔攤」、新園鄉南龍村經營「巨蛋超
    商」、高雄市前鎮區開設「界揚超商」、高雄縣旗山鎮開設
    「福氣超商」、「麻吉超商」、「錸富超商」、高雄縣梓官
    鄉開設「五目盯超商」，及臺南縣永康市開設「綠的超商」
    ，有本院依被告前案紀錄所調閱之臺灣屏東地方法院96年度
    簡字第1126號、臺灣高雄地方法院96年度簡字第3610號、96
    年度簡字第4862號、96年度簡字第6366號判決，以及臺灣高
    雄地方法院檢察署96年度偵字第21061號、96年度偵字第
    18734號、第21775號、第22185號、第23395號、第23759號
    （以上5件為同一起訴書）、臺灣臺南地方法院檢察署96年
    度偵字第14277號、第13835號、第14998號、第15492號（以
    上4件為同一起訴書）起訴書附卷可稽。審之被告同時經營
    分佈臺南、高雄、屏東縣之12家便利超商與檳榔攤，並且於
    各便利超商且擺設數台電子遊戲機，衡情應需相當之資金。
    然經本院調閱被告之財產所得資料，則被告除擁有汽車一部
    外，並無其他資產，亦無所得，有稅務電子閘門財產所得調
    件明細表附於本院簡易卷內（第13頁）可參；被告且自95年
    2月間起，即經診斷罹患尿毒症，每星期需接受3次俗稱洗腎
    之血液透析治療，此據被告提出身心障礙手冊、腎美診所診
    斷證明書影本（本院簡易卷第28頁），並據本院向勞工保險
    局函查甚明，有該局96年11月23日保給殘字第09610296170
    號函暨所附診斷證明書等可佐（本院簡易卷第38-41頁），
    被告並無工作能力，復堪認定。被告既無固定資產、亦無工
    作能力及固定收入，竟能開設經營前述12家便利超商並購置
    電子遊戲機，實有背於情理。再者，分散臺灣南部地區之12
    家便利超商，每日營運之金流與物流龐雜，為求有效管理，
    衡情應有相關紀錄，然檢察官就此並未提出任何證據方法；
    經本院一再命被告提出，則除提出三紙並無相關負責人員簽
    章、真實性可疑之損益表外，復無任何足證被告實際參與本
    件便利超商經營之資料，本院因認被告僅單純掛名而為本件
    3 家便利超商之名義負責人，並無實際經營之事實，被告之
    自白因與事實不符，不得作為有罪判決之基礎。
八、綜上所述，本件證人郭文福、昇宏、林家慶僅為把玩電子
    遊戲機之顧客，對該遊戲機係由何人擺設經營並不知情；另
    扣案電子遊戲機13臺、IC板11塊、代幣96枚、現場照片17張
    等，僅能證明臺南縣歸仁鄉○○村○○路1段1號「富而樂超
    商」、永康市○○○街1號「STOP超商」、永康市○○○路
    699號「STOP超商」確有經營電子遊戲場業之事實，仍不能
    證明係由何人經營。至證人即前開超商之店員乙○○、甲○○、戊○○雖證稱老闆是被告，然此認知均來自同事之告知
    ，自需其他積極證據補強以資認定。次據本院依被告前案紀
    錄調閱被告所涉同樣違反電子遊戲場業管理條例之案件判決
    ，被告除本件所涉之3家超商外，尚因在臺南縣、高雄縣市
    、屏東縣等共9家便利超商、檳榔攤擺設經營電子遊戲機而
    經起訴或判決；而經調查被告資力狀況，則被告並無固定資
    產與收入，自95年2月間起，且因尿毒症而需定期洗腎治療
    ，實際上更無賺取開設經營前開便利超商資金之可能。此外
    ，檢察官或被告自身，均未提出其他事證，以說明被告確有
    實際經營之事實，被告自白乃無其他證據可資補強，不能作
    為有罪判決之基礎。揆諸首開說明，被告僅屬單純之名義上
    負責人，並無參與經營之積極行為，其犯罪尚屬不能證明，
    應為無罪之諭知。
據上論斷，應依刑事訴訟法第301條第1項，判決如主文。
本案經檢察官丁○○到庭執行職務。
中    華    民    國    97    年    3     月    17    日
                  刑事第十一庭  法  官  吳坤芳
以上正本證明與原本無異
如不服本判決應於收受本判決後10日內向本院提出上訴書狀，並
應敘述具體理由。如未敘述上訴理由者，應於上訴期間屆滿後20
日內向本院補提理由書狀（均須按他造當事人之人數附繕本）「
切勿逕送上級法院」。
                                書記官  莊淑雅
中    華    民    國    97    年    3     月    18    日


司法院資訊處製作；財團法人民間司法改革基金會備份。
